臺灣臺南地方法院刑事判決　　　　　　　 96年度訴字第874號
公　訴　人　臺灣臺南地方法院檢察署檢察官
被　　　告　甲○○
上列被告因槍砲彈藥刀械管制條例等案件，經檢察官依通常程序
起訴（96年度偵字第9374號），被告於本院準備程序進行中，先
就被訴事實為有罪之陳述，經本院合議庭裁定由受命法官獨任進
行簡式審判程序，判決如下：
    主      文
甲○○未經許可，持有槍砲之主要組成零件，處有期徒刑捌月，
併科罰金新臺幣參萬元，罰金如易服勞役，以新臺幣壹仟元折算
壹日；減為有期徒刑肆月，併科罰金新臺幣壹萬伍仟元，有期徒
刑如易科罰金，以銀元參佰元即新臺幣玖佰元折算壹日，罰金如
易服勞役，以新臺幣壹仟元折算壹日。扣案之土造金屬槍管壹枝
沒收。
    事實及理由
一、本案被告甲○○所犯槍砲彈藥刀械管制條例第十三條第四項
    之罪，並非死刑、無期徒刑或最輕本刑有期徒刑三年以上之
    罪，亦非高等法院管轄第一審案件，且於準備程序進行中，
    被告先就被訴事實為有罪之陳述，經告知被告簡式審判程序
    之旨，並聽取檢察官、被告之意見後，本院合議庭裁定由受
    命法官進行簡式審判程序，是本案之證據調查，依刑事訴訟
    法第二百七十三條之二、第一百五十九條第二項之規定，不
    適用傳聞法則有關限制證據能力之相關規定；並得依同法第
    三百十條之二準用第四百五十四條之規定製作略式判決書（
    僅記載「證據名稱」），合先敘明。
二、本件犯罪事實除補述犯罪事實部分「甲○○於九十四年三月
    收受金屬槍管一枝而持有之」並更正起訴書犯罪事實第四行
    部分為「於民國九十四年五月底，在臺北縣中和市或永和市
    某處，將上開槍管交付予張正儂」外，餘均引用起訴書所載
    （如附件）。
三、前項犯罪事實，有下列事證足資證明：
（一）、被告於本院審理時之自白；
（二）、另案被告張正儂於偵查中之供述；
（三）、內政部警政署刑事警察局九十四年六月二十七日刑鑑字
        第○九四○○九○二○七號槍彈鑑定書一紙。
        本件事證明確，被告之犯行，堪以認定。
四、按槍砲彈藥刀械管制條例第八條第四項業於九十四年一月二
    十六日修正公布，並於同年一月二十八日施行。又被告持有
    之前揭土造金屬槍管係屬內政部八十六年十一月二十四日台
    （八六）內警字第八六七○六八三號函所公告槍砲彈藥刀械
    管制條例第四條第三項所稱之槍砲主要組成零件。查被告自
    承係自九十四年三月取得持有並於九十四年五月底交付予張
    正儂，因其行為終了時點前述新法業已修正施行，並無新舊
    法比較適用之問題。核被告所為，係犯現行槍砲彈藥刀械管
    制條例第十三條第四項之未經許可持有槍砲之主要組成零件
    罪。按被告行為後，刑法部分條文業於九十四年一月七日經
    立法院三讀修正，而經總統於九十四年二月二日公布並於九
    十五年七月一日施行，而新修正之刑法第二條第一項規定：
    「行為後法律有變更者，適用行為時之法律。但行為後之法
    律有利於行為人者，適用最有利於行為人之法律。」，而該
    法係規範行為後法律變更所生新舊法律比較之準據法，於新
    法施行後，即應逕用該條為「從舊從輕」之比較；且本次法
    律變更，比較時應就罪刑有關之共犯、未遂犯、想像競合犯
    、牽連犯、連續犯、結合犯，以及累犯加重、自首減輕暨其
    他法定加減原因（如身分加減）與加減例等一切情形，綜其
    全部罪刑之結果而為比較（最高法院九十五年五月二十三日
    九十五年度第八次刑庭會議決議參照）。且查：
（一）、按新修正刑法第五十七條關於科刑時應審酌之事項，其
        中修正後刑法第五十七條第七款「犯罪行為人與被害人
      　之關係」，係將修正前同法第八款「犯人與被害人『平
        日』之關係」之「平日」一語刪除，擴大犯罪行為人與
        被害人在犯罪行為上之關係，亦屬科刑時應予考慮之標
        準。修正後同法第八款並增列「犯罪行為人違反義務之
        程度」，此均屬法院就刑之裁量審認標準之明文化，非
        屬法律之變更（見最高法院九十五年五月二十三日第八
        次刑庭會議決議亦同此意旨），自無新修正之刑法第二
        條第一項規定之適用。爰審酌槍砲之槍管，非經許可不
        得擅自持有，被告無故持有，嚴重威脅社會治安，惡性
        非輕、惟犯後坦承犯行等一切情狀，量處如主文所示之
        刑。按犯罪在中華民國九十六年四月二十四日以前者，
        除本條例另有規定外，經判處有期徒刑、拘役或罰金者
        ，減其刑期或金額二分之一（中華民國九十六年罪犯減
        刑條例第二條第一項第三款參照），又按依本條例應減
        刑之罪，未經判決確定者，於裁判時，減其宣告刑。依
        其項規定裁判時，應於判決主文同時諭知其宣告刑及減
        得之刑（中華民國九十六年罪犯減刑條例第七條參照）
        。查被告行為後，中華民國九十六年罪犯減刑條例於九
        十六年六月十五日通過，於九十六年七月十六日施行，
        被告犯罪在九十六年四月二十四日以前，合於同條例第
        二條第一項之規定，爰依中華民國九十六年罪犯減刑條
        例第二條第一項第三款、第七條之規定，應將其宣告刑
        減二分之一，並諭知易科罰金及易服勞役之折算標準，
        以資儆懲。
（二）、按被告行為後，於九十四年二月二日修正公布之刑法，
        業於九十五年七月一日施行，依修正後刑法第二條第一
        項規定：「行為後法律有變更者，適用行為時之法律。
        但行為後之法律有利於行為人者，適用最有利於行為人
        之法律」，被告犯罪時即修正前刑法第四十一條第一項
        前段規定：「犯最重本刑為五年以下有期徒刑以下之刑
        之罪，而受六個月以下有期徒刑或拘役之宣告，因身體
        、教育、職業、家庭之關係或其他正當事由，執行顯有
        困難者，得以一元以上三元以下折算一日，易科罰金」
        ，再依被告行為時易科罰金之折算標準，即修正前罰金
        罰鍰提高標準條例第二條前段（現已刪除）規定，就其
        原定數額提高為一百倍折算一日，則被告行為時之易科
        罰金折算標準，應以銀元三百元折算一日，經折算為新
        臺幣後，應以新臺幣九百元折算為一日。惟依修正後刑
        法第四十一條第一項前段規定：「犯最重本刑為五年以
        下有期徒刑以下之刑之罪，而受六個月以下有期徒刑或
        拘役之宣告者，得以新臺幣一千元、二千元或三千元折
        算一日，易科罰金」，比較修正前後之易科罰金折算標
        準，新修正施行之規定並未較有利於被告，依刑法第二
        條第一項前段，應適用修正前刑法第四十一條第一項前
        段規定，定其折算標準。
（三）、被告行為時易服勞役折算標準之準據法，即修正施行前
        刑法第四十二條第二項（係規定「易服勞役以一元以上
        三元以下折算一日。但勞役期限不得逾六個月」）、行
        為時之罰金罰鍰提高標準條例第二條前段（現已刪除，
        原係規定「依刑法第四十一條易科罰金或第四十二條第
        二項易服勞役者，均就其原定數額提高為一百倍折算一
        日」），及現行法規所定貨幣單位折算新臺幣條例第二
        條（係規定「現行法規所定金額之貨幣單位為圓、銀元
        或元者，以新臺幣元之三倍折算之」）等規定予以折算
        後，應以銀元一百元以上三百元以下即新臺幣三百元以
        上九百元以下折算一日。惟依修正公布施行之刑法第四
        十二條第三項規定：「易服勞役以新臺幣一千元、二千
        元或三千元折算一日。但勞役期限不得逾一年」，比較
        修正前、後之易服勞役折算標準及期限，修正施行後之
        規定較有利於被告，依刑法第二條第一項但書規定，應
        適用修正後之刑法第四十二條第三項前段，定其如易服
        勞役之折算標準。
（四）、被告行為後，為使刑法第三十八條規定之適用更期明確
        ，將該條第三項「屬於犯人」之文字，修正為「屬於犯
        罪行為人」，並於同條項第三款增訂「因犯罪所生之物
        」（公布施行日期同於上開刑法第二條），比較新舊法
    　　，對被告而言並無有利或不利，自仍應依修正前刑法第
      　三十八條之規定諭知沒收。而參酌扣案之土造金屬槍管
        一枝，為槍砲之主要組成零件，有內政部警政署刑事警
        察局九十四年六月二十七日刑鑑字第○九四○○九○二
        ○七號槍彈鑑定書可佐，係槍砲彈藥刀械管制條例所明
        文管制禁止未經許可持有之物品，為違禁物，應依修正
        前刑法第三十八條第一項第一款之規定，宣告沒收。
據上論斷，應依刑事訴訟法第二百七十三條之一第一項、第二百
九十九條第一項前段、第三百十條之二、第四百五十四條第二項
，槍砲彈藥刀械管制條例第十三條第四項，刑法第十一條前段、
第二條第一項前段、四十二條第三項前段，修正前刑法第四十一
條第一項前段、第三十八條第一項第一款，中華民國九十六年罪
犯減刑條例第二條第一項第三款、第七條、第九條，判決如主文
。
本案經檢察官乙○○到庭執行職務。
中　　華　　民　　國　　96　　年　　9　　 月　　28　　日
                刑事第四庭　　  法  官  黃翰義
以上正本證明與原本無異。
如不服本判決應於收受本判決後10日內向本院提出上訴書狀，並
應敘述具體理由。如未敘述上訴理由者，應於上訴期間屆滿後20
日內向本院補提理由書狀（均須按他造當事人之人數附繕本）「
切勿逕送上級法院」。
　　　　　　　　　　　　　　　　書記官　王麗鈞
中　　華　　民　　國　　96　　年　　10　　月　　1 　　日
附錄本件論罪科刑法條全文：
槍砲彈藥刀械管制條例第13條
未經許可，製造、販賣或運輸槍砲、彈藥之主要組成零件者，處
三年以上十年以下有期徒刑，併科新台幣七百萬元以下罰金。
未經許可，轉讓、出租或出借前項零件者，處一年以上七年以下
有期徒刑，併科新台幣五百萬元以下罰金。
意圖供自己或他人犯罪之用，而犯前二項之罪者，處五年以上有
期徒刑，併科新台幣一千萬元以下罰金。
未經許可，持有、寄藏或意圖販賣而陳列第一項所列零件者，處
六月以上五年以下有期徒刑，併科新台幣三百萬元以下罰金。
第一項至第三項之未遂犯罰之。
